臺灣高等法院民事判決
109年度上易字第574號
上  訴  人  王淑媛  
            黃鈺凱  
共      同
訴訟代理人  張國權律師
被 上訴 人  蔡豐安  
上列當事人間請求損害賠償事件，上訴人對於中華民國109年3月
30日臺灣新竹地方法院108年度訴字第1045號第一審判決提起上
訴，本院於109年10月20日言詞辯論終結，判決如下：
    主      文
上訴駁回。
第二審訴訟費用由上訴人連帶負擔。
    事實及理由
一、被上訴人主張：伊與上訴人甲○○（下逕稱姓名）於民國104
    年1月23日結婚。上訴人乙○○（下逕稱姓名，與甲○○合稱上
    訴人）明知甲○○為有配偶之人，竟與甲○○於108年起多次相
    約出遊，且於過程中有餵食、依偎、十指緊扣、摟腰等行為
    ，並透過通訊軟體傳送情意，如戀愛交往中之情侶，顯已逾
    越一般已婚男女與配偶以外異性交往之分際，且已達於破壞
    伊與甲○○間婚姻共同生活之圓滿安全幸福之程度，而侵害伊
    配偶權，伊因此受有非財產上之損害新臺幣（下同）10萬元
    。爰依民法第184條第1項、第195條第1項、第3項、第185條
    第1項規定，請求上訴人連帶給付10萬元，及自起訴狀繕本
    送達翌日起加計法定遲延利息。(被上訴人對於上訴人逾上
    開範圍之請求，經原審判決駁回，未據其聲明不服)。
二、上訴人則以：乙○○並不知道甲○○為有配偶之人，況依被上訴
    人所提照片中，伊2人並無衣衫不整之情形，且伊2人間彼此
    餵食、依偎、十指緊扣、摟腰等行為僅為一般同事、友人打
    鬧、嘻笑之情狀；又於通訊軟體所為對話內容，僅為一般友
    人間之鼓勵交流，並未逾越男女交往分際，亦不具有性暗示
    或色慾之顯露，故未侵害被上訴人之配偶權等語，資為抗辯
    。
三、原審判決上訴人應連帶給付被上訴人10萬元，及甲○○自108
    年11月7日起、乙○○自108年11月22日起，均至清償日止，按
    週年利率百分之5計算之利息。上訴人就其敗訴部分不服，
    提起上訴，聲明：㈠原判決不利於上訴人部分廢棄。㈡上開廢
    棄部分，被上訴人於第一審之訴及假執行之聲請均駁回。被
    上訴人答辯聲明：上訴駁回。
四、被上訴人主張其與甲○○於104年1月23日結婚，甲○○於108年
    間為其配偶乙節，有戶籍謄本可稽(見原審司調卷第5頁)，
    自堪信為真實。
五、按因故意或過失，不法侵害他人之權利者，負損害賠償責任
    。故意以背於善良風俗之方法，加損害於他人者亦同。民法
    第184條第1項規定有明文。次按數人共同不法侵害他人之權
    利者，連帶負損害賠償責任，亦為民法第185條第1項前段所
    定。再按不法侵害他人之身體、健康、名譽、自由、信用、
    隱私、貞操，或不法侵害其他人格法益而情節重大者，被害
    人雖非財產上之損害，亦得請求賠償相當之金額；前二項規
    定，於不法侵害他人基於父、母、子、女或配偶關係之身分
    法益而情節重大者，準用之，同法第195條第1項前段、第3
    項亦分別定有明文。又婚姻係以夫妻之共同生活為目的，配
    偶應互相協力保持其共同生活之圓滿、安全及幸福，而夫妻
    互守誠實，係為確保其共同生活之圓滿、安全及幸福之必要
    條件，故應解為配偶因婚姻契約而互負誠實之義務，配偶之
    一方行為不誠實，破壞共同生活之圓滿安全及幸福者，即為
    違反因婚姻契約之義務而侵害他方之權利。準此，侵害配偶
    權之行為，並不以通姦行為為限，倘夫妻任一方與他人間存
    有逾越結交普通朋友等一般社交行為之不正常往來，其行為
    已逾社會一般通念所能容忍之範圍，已達破壞婚姻共同生活
    之圓滿安全及幸福之程度，即足當之，倘其情節重大，違反
    忠誠義務之一方及該他人即應依上開規定，負非財產上即精
    神慰撫金之損害賠償責任。被上訴人主張上訴人間行為有侵
    害伊配偶權，為上訴人否認，並以前揭情置辯。經查：
　㈠被上訴人主張上訴人於108年間多次相約共同出遊，有餵食、
    依偎、十指緊扣、摟腰等情，業據其提出照片及影片為證(
    見原審司調卷第6至8頁、原審卷第20頁)。上訴人雖不否認
    其2人間有上開行為，惟辯稱該等行為並未具有性暗示，且
    照片中其2人並無衣衫不整，故未逾越男女交往分際云云。
    然如前揭說明侵害配偶權之行為，並不以通姦行為為限，包
    含逾越一般社交行為足以動搖婚姻關係之不正常往來。甲○○
    既為有配偶之人，與乙○○為異性友人，衡情其2人間所為餵
    食、依偎、十指緊扣、摟腰等親密舉止，自外觀堪認係戀愛
    交往中情侶所為，且自上訴人間通訊訊息內容曾提及：「♥
    一輩子，都忘不了你」、「我昨晚真的真的好想妳」、「妳
    不知道我有多替妳感到驕傲，不管妳做任何決定我都會陪著
    妳也會支持妳♥♥♥」等語(原審卷第21頁)，相互表達愛意與
    思慕，皆顯逾越一般已婚男女與配偶以外異性友人間正常社
    交禮儀之範疇，故上訴人辯稱上開行為僅係同事、友人間之
    打鬧、嘻笑云云，難認可取。
　㈡乙○○另辯稱：其不知道甲○○為有配偶之人云云。惟查甲○○與
    被上訴人所生之未成年子女蔡○○(真實姓名詳卷，年約○歲)
    於本院審理時雖不願為任何證述(見本院卷第104至105頁之
    準備程序筆錄)，然依被上訴人所提蔡○○與其姑姑蔡欣玲間
    對話錄影音光碟內容，經勘驗結果，蔡欣玲語氣平和地詢問
    蔡○○，且蔡○○稱乙○○為Nike叔叔，又蔡○○有到過其母親甲○○
    工作地方，並與被上訴人一起至乙○○任職之店內買東西，其
    有在乙○○面前叫過被上訴人爸爸，且叫甲○○為媽媽，乙○○還
    有送其東西等情(見本院卷第124至125頁之播放光碟內容及
    勘驗結果)。衡諸常情常理，依蔡○○所述之上開客觀事實，
    足認乙○○應可知悉甲○○為有配偶之人。況乙○○於原審並未否
    認其知悉甲○○已婚乙節，僅辯稱其與甲○○之行為並未逾越男
    女交往分際云云，於本院審理時始辯稱其不知甲○○為有配偶
    之人云云，顯係其事後卸責之詞，難認可取。
　㈢上訴人間既有上開不正當交往行為，且依其情節觀之，顯已
    逾越一般已婚女子與除配偶外其他男子間之正常社交程度，
    顯非僅止於通常友人、同事間之互動，已達侵害被上訴人基
    於配偶身分關係，對於婚姻共同生活應享有圓滿、安全及幸
    福之身分法益且情節重大，已逾一般吾人社會經驗常情所能
    容忍之程度，被上訴人主張其配偶權受侵害，精神上因此受
    有痛苦，依上開侵權行為之法律關係，請求上訴人負連帶損
    害賠償責任，洵屬有據。　
六、又按不法侵害他人之人格權，被害人受有非財產上損害，請
    求加害人賠償相當金額之慰撫金時，法院對於慰撫金之量定
    ，應斟酌實際加害情形、所造成之影響、被害人痛苦程度、
    兩造之身分地位經濟情形及其他各種狀況，以核定相當之數
    額。爰審酌被上訴人大學畢業、申報年所得約90萬元，名下
    有不動產數筆；乙○○大學畢業、申報年收入約25萬元、名下
    無不動產；甲○○高中畢業、申報年收入約122萬元、名下無
    不動產；業據兩造陳明在卷(見原審卷第38至39頁反面)，並
    有兩造稅務電子閘門財產所得調件明細表可稽（見原審卷第
    31至37頁），及本件侵權行為之情節，對於被上訴人婚姻生
    活圓滿所造成之影響，甲○○與被上訴人事後已離婚(見本院
    卷第145至147頁之個人戶籍資料)、及被上訴人所受精神上
    痛苦之程度等一切情狀，認被上訴人請求上訴人連帶給付非
    財產上之損害賠償應以10萬元為適當。
七、綜上所述，被上訴人依民法第184條第1項、第195條第1項、
    第3項、第185條第1項規定，請求上訴人連帶給付10萬元及
    法定遲延利息部分為有理由，應予准許。從而原審就此部分
    為上訴人敗訴之判決，並無不合。上訴論旨指摘原判決此部
    分不當，求予廢棄改判，為無理由。
八、本件事證已臻明確，兩造其餘之攻擊或防禦方法及所用之證
    據，經本院斟酌後，認為均不足以影響本判決之結果，爰不
    逐一論列，附此敘明。
九、據上論結，本件上訴為無理由，依民事訴訟法第449條第1項
    、第85條第2項，判決如主文。
中　　華　　民　　國　　109 　年　　11　　月　　10　　日
                  民事第二十五庭
                      審判長法  官  謝碧莉
　　　　　　　　　　　      法  官  林晏如
　　　　　　　　　　　      法  官  陳月雯
正本係照原本作成。
不得上訴。
中　　華　　民　　國　　109 　年　　11　　月　　11　　日

  　　　　　　　　　　　　　書記官  侯雅文